臺灣高等法院刑事判決　　　　　　　　96年度上訴字第1760號
上　訴　人　臺灣臺北地方法院檢察署檢察官
被　　　告　甲○○
上列上訴人因被告違反毒品危害防制條例案件，不服臺灣臺北地
方法院96年度訴字第274號，中華民國96年3月26日第一審判決（
起訴案號：臺灣臺北地方法院檢察署96年度毒偵字第286號，提
起上訴，本院判決如下：
    主  文
原判決撤銷。
甲○○施用第一級毒品，累犯，處有期徒刑壹年。
扣案之第一級毒品海洛因包（合計淨重貳點壹陸公克），沒收
銷燬之，其外包裝個及注射針筒壹支均沒收。
    事  實
一、甲○○前因施用毒品案件，經原審法院裁定送觀察、勒戒後
    ，認有繼續施用毒品之傾向，再經原審法院以91年度毒聲字
    第1728號裁定令入戒治處所施以強制戒治，嗣經停止戒治並
    付保護管束，於民國92年8月25日戒治期滿執行完畢，另由
    臺灣臺北地方法院檢察署檢察官以92年度戒毒偵字第176號
    為不起訴處分確定。又甲○○前因賭博案件，經原審法院以
    85年度易字第4705號判處有期徒刑六月，併科罰金四萬元，
    因不服提起上訴，經本院於86年1月20日以86年度上易字第1
    號駁回上訴確定；因違反麻醉藥品管理條例案件，經本院於
    86年3月17日以85年度上易字第7633號判處有期徒刑十月確
    定；因違反肅清煙毒條例案件，經本院於86年3月3日以86年
    度上訴字第603號判處有期徒刑四年六月確定。上開三罪經
    本院以87年度聲字第1496號裁定，定應執行有期徒刑五年，
    併科罰金四萬元確定，於94年12月30日執行完畢。詎仍不知
    悔改，竟於前開強制戒治執行完畢釋放後五年內，復基於施
    用第一級毒品海洛因繼續之犯意，於96年1月14日中午12時
    許，在台北市○○路、汀州路口加油站廁所內，以針筒注射
    海洛因之方式，施用第一級毒品海洛因乙次，嗣為警於同年
    1 月14日14時30分許，在台北縣新店市○○路○段2號前查獲
    ，並扣得海洛因一包（淨重0.4公克）及甲○○所有供施用
    第一級毒品海洛因使用之注射針筒一支。其於被查獲後復接
    續施用海洛因毒品，其於96年2月17日凌晨2時許，在台北市
    萬華區○○路1巷4號7樓之3住處，施用第一級毒品海洛因，
    旋於同日下午2時許，在台北市○○區○○路2段143號前，
    因行跡可疑為警盤查，當場起獲其所持有之第一級毒品海洛
    因2包（毛重2.05公克、淨重1.76公克），始悉上情。
二、案經台北縣政府警察局新店分局報告臺灣臺北地方法院檢察
    署檢察官偵查起訴。96年2月17日查獲部分經同署檢察官以
    96年毒偵字第1135號移送本院併案審理。
    理  由
一、訊據被告甲○○對於上揭犯罪事實坦承不諱，查：
（一）被告前因施用毒品案件，經原審法院裁定送觀察、勒戒後
      ，認有繼續施用毒品之傾向，再經原審法院以91年度毒聲
      字第1728號裁定令入戒治處所施以強制戒治，嗣經停止戒
      治並付保護管束，於92年8月25日戒治期滿執行完畢，另
      由臺灣臺北地方法院檢察署檢察官以92年度戒毒偵字第
      176號為不起訴處分確定等情，有本院被告前案紀錄表乙
      份附卷可稽，是被告前曾施用毒品，於強制戒治執行完畢
      釋放後，五年內再犯本件施用毒品之罪甚明。
（二）被告於前揭時地為警查獲時所採集之尿液，經分別送請台
      灣檢驗科技股份有限公司以氣相層析質譜儀分析法（GC/M
      S）檢驗之結果，確呈嗎啡陽性反應，此有該公司於96年2
      月5日出具之濫用藥物尿液檢驗報告及台北縣政府警察局
      新店分局偵辦毒品案件被移送者姓名代碼對照表各乙份在
      卷可憑（見286號偵查卷第19、39頁）；及台灣尖端先進
      生技醫藥股份有限公司以酵素免疫分析法（EIA）、氣相
      層析質譜儀法（GC/MS）檢驗之結果，呈嗎啡陽性反應，
      亦有該公司於96年3月8日出具之濫用藥物檢驗報告一紙附
      卷可考（見832號偵查卷第43頁）。
（三）氣相層析質譜儀分析法（GC/MS）之原理，係檢品經氣化
      後，通過層析管分離純化，再將純化後之成分循序送入質
      譜儀做個別鑑定，因質譜儀所測定之圖譜，在化學上被公
      認具有指紋特性，故可據以完全判定該檢品係為何種化合
      物，職是，台北榮民總醫院即認為「若以氣相層析質譜儀
      （GC/MS）作藥物及其代謝產物之定性及定量分析，幾乎
      不會有偽陽性反應產生」，此經該院83年4月7日以83北總
      內字第3059號函示明確。另海洛因經注射入人體後，約
      80%於24小時內自尿中排出，一般而言，尿液中能否驗出
      嗎啡陽性反應與其投與量、投與途徑、採尿時間、個人體
      質及檢驗方法之靈敏度有關，外國曾有文獻報導注射6毫
      克海洛因之鹽酸鹽，其代謝物嗎啡的平均可檢出時限約為
      26小時（最低檢出量為300ng/ml），此經行政院衛生署藥
      物食品檢驗局以81年9月8日、同年2月8日藥檢壹字第
      8114885號函示明確，顯見被告確有施用第一級毒品海洛
      因之犯行甚明。
（四）此外，前揭扣案之白粉三包經鑑驗結果，確呈第一級毒品
      海洛因反應（淨重2.16公克）無訛，有台北縣政府警察局
      新店分局查獲毒品案件初步鑑驗報告單及法務部調查局96
      年4月30日所出具調科壹字第09623038710號鑑定書各一份
      在卷可按（見286號偵查卷第17頁、832號偵查卷第54頁）
      ，復有扣案之注射針筒一支可佐，益徵被告確有施用第一
      級毒品海洛因之行為甚為明確。
（五）綜上所述，被告前因施用毒品案件，經強制戒治執行完畢
      釋放後，於五年內再犯本件施用第一級毒品海洛因之罪，
      其事證明確，犯行洵堪認定。
二、查被告前因施用毒品案件，經強制戒治執行完畢釋放後，於
    五年內再犯本件施用毒品之罪，業已合於毒品危害防制條例
    第23條第2項所規定「於強制戒治執行完畢釋放後，五年內
    再犯施用毒品之罪」之起訴要件，自應依法追訴審判。核被
    告所為，係犯毒品危害防制條例第10條第1項之施用第一級
    毒品罪。被告持有第一級毒品，復進而施用，其持有第一級
    毒品之低度行為，為施用第一級毒品之高度行為所吸收，不
    另論罪。又被告有事實欄所載前科及執行情形，有本院被告
    前案紀錄表乙份在卷可佐，其前受徒刑之執行完畢，於五年
    以內故意再犯本件有期徒刑以上之罪，為累犯，應依刑法第
    47條第1項之規定，加重其刑。
三、復查刑法第56條連續犯之規定，業於94年2月2日經修正刪除
    ，自95年7月1日起施行，而連續犯在本質上原屬數罪，於連
    續犯之規定廢除後，對於先前實務上以連續犯予以處理之案
    件，應視具體個案，除對於合乎接續犯或包括一罪之情形，
    認其構成單一之犯罪外，應認係數罪併罰（最高法院95年度
    台上字第4112號判決參照）。而關於上開所提及之「包括一
    罪」，雖未曾明文於刑法條文上出現，然依我國實務判決近
    年來均認為其範圍應係涵蓋「接續犯」及「集合犯」二概念
    。而所謂接續犯者，係指該項犯罪，係由行為人以單一行為
    接續進行，縱令在犯罪完畢以前，其各個舉動已與該罪之構
    成要件相符，但在行為人主觀上，各個舉動不過為其犯罪行
    為之一部分，且該數舉動於同時同地或密切接近之時地實施
    ，侵害同一之法益，各行為之獨立性極為薄弱，依一般社會
    健全觀念，在時間差距上，難以強行分開，在刑法評價上，
    以視為數個舉動之接續施行，合為包括之一行為予以評價，
    較為合理，始論為包括一罪之接續犯（最高法院86年台上字
    第3295號判例、95年度台上字第1331號、95年度台上字第
    3190號判決參照）；另就集合犯之觀念而言，若干犯罪行為
    態樣，本質上原具有反覆、延續實行之特徵，立法時既予特
    別歸類，定為犯罪構成要件之行為要素，則行為人基於該罪
    之犯意，在密切接近之一定時間及空間內複次實行之該特定
    構成要件行為，倘依社會通念，於客觀上認為符合一個反覆
    、延續性之行為觀念者，於刑法評價上，即應僅成立一罪，
    例如經營、從事業務、收集、販賣、製造、散布等具有職業
    性、營業性或收集性等具有重複特質之犯罪，均屬包括一罪
    之集合犯概念（最高法院95年度台上字第4536號、95年度台
    上字第4686號、95年度台上字第5315號判決參照）。施用毒
    品行為，大多具有成癮性，故毒品危害防制條例之施用第一
    級或第二級毒品罪，依該條例之立法意旨，原即預定其有反
    覆施用第一級或第二級毒品之性質，得認屬學理上所稱「集
    合犯」而為包括之一罪（最高法院96年度台上字第2083號判
    決參照）。是被告二次查獲間之多次施用第一級毒品海洛因
    犯行，時間密接，本質上具有反覆、延續實行之特徵，揆諸
    前揭說明，應論以集合犯之包括一罪。
四、原審因而予以論罪科刑，固非無見，惟原判決僅就被告96年
    1月14日施用第一級毒品海洛因之犯行予以審究，該日之後
    至同年2月17日施用第一級毒品海洛因之犯行，雖未起訴，
    然與起訴部分有實質上一罪關係，亦為起訴效力所及，原審
    未及審酌，容有未洽。檢察官上訴，將該部分移送本院併辦
    ，執此指摘原判決不當，核有理由，應由本院將原判決撤銷
    改判。爰審酌被告前有事實欄一所載前科及執行情形，甫於
    強制戒治執行完畢釋放後，短期內再度施用毒品，顯見其尚
    未杜絕毒癮，戒毒之意志薄弱，且施用毒品非但戕害己身，
    亦可能因此危害社會秩序，惟考量其犯後坦承犯行、態度尚
    佳，及其犯罪之動機、目的、手段、智識程度等一切情狀，
    量處有期徒刑壹年。扣案之白色粉末三包經鑑驗結果，屬第
    一級毒品海洛因（淨重2.16公克），應依毒品危害防制條例
    第18條第1項前段規定，沒收銷燬之，至該海洛因三包之外
    包裝，係用於包裝毒品，防其裸露、潮濕，便於攜帶施用，
    及扣案之注射針筒一支，均係供施用毒品所用之物，且為被
    告所有，此據被告供明在卷，爰依刑法第38條第1項第2款規
    定，均併予宣告沒收。
據上論斷，應依刑事訴訟法第369條第1項前段、第364條、第299
條第1項前段，毒品危害防制條例第10條第1項、第18條第1項前
段，刑法第11條前段、第47條第1項、第38條第1項第2款，判決
如主文。
本案經檢察官鄭富銘到庭執行職務。
中　　華　　民　　國　　96　　年　　6 　　月　　22　　日
　　　　　　　　　刑事第十二庭  審判長法　官   蔡永昌
　　　　　　　　　　　　　　　　　　  法　官   施俊堯
　　　　　　　　　　　　　　　　　　  法　官   陳榮和
以上正本證明與原本無異。
如不服本判決，應於收受送達後十日內向本院提出上訴書狀，其
未敘述上訴之理由者並得於提起上訴後十日內向本院補提理由書
（均須按他造當事人之人數附繕本）。
                                      書記官   劉麗芬
中　　華　　民　　國　　96　　年　　6 　　月　　23　　日
附錄本案論罪科刑法條全文：
毒品危害防制條例第10條第1項
施用第一級毒品者，處六月以上五年以下有期徒刑。
